【裁判字號】    97,易,2385
【裁判日期】    970821
【裁判案由】    詐欺
【裁判全文】
臺灣臺中地方法院刑事判決              97年度易字第2385號
公  訴  人  臺灣臺中地方法院檢察署檢察官
被      告  甲○○
上列被告因詐欺案件，經檢察官提起公訴（九十六年度偵字第二
四七三五號、九十七年度偵緝字第七七一號），本院判決如下：
    主    文
甲○○幫助意圖為自己不法之所有，以詐術使人將本人之物交付
，處有期徒刑月，如易科罰金，以新臺幣壹仟元折算壹日。
    犯罪事實
一、甲○○明知金融機構帳戶之存摺及提款卡係供自己使用之重
    要理財工具，關係個人財產、信用之表徵，且可預見存摺、
    提款卡及其密碼如交予他人使用，而未加以闡明正常用途，
    極易被利用為與財產有關之犯罪工具，竟仍不顧他人可能遭
    受財產上損害之危險，而基於縱若其金融機構帳戶被利用作
    為詐欺取財，並不違背其本意之幫助犯意，於民國（下同）
    九十六年七月七日至同年月十日之間某日，在不詳地點，將
    其於八十三年六月三日向臺灣郵政股份有限公司鳳林林榮郵
    局（以下稱鳳林林榮郵局）所申設開立第00000000000000號
    帳戶之提款卡（包括密碼），交付予不詳姓名成年人使用。
    該不詳姓名成年人或所屬詐欺集團成員取得甲○○所有上開
    鳳林林榮郵局帳戶之提款卡（包括密碼）後，即意圖為自己
    不法之所有，於九十六年七月九日中午十二時三十分許，由
    其中之某不詳姓名成年女子以MSN與在臺中市○區○○路住
    處上網之丙○○聊天，進而向丙○○佯稱：若欲援交，見面
    前須先匯款等語，使丙○○信以為真而陷於錯誤，於翌（十
    ）日晚上九時五十四分許，在臺中市○村路○○○路口之臺
    中商業銀行，依該成年女子指示以自動櫃員機匯款新臺幣（
    下同）一萬二千二百四十八元（含手續費十七元）至甲○○
    所有上開鳳林林榮郵局帳戶，該不詳姓名成年人或所屬詐欺
    集團成員隨即於當日以提款卡提領所詐得上開款項。嗣經丙
    ○○發覺受騙，報警處理，為警循線查獲。
二、案經丙○○訴由臺中市警察局第一分局報請臺灣臺中地方法
    院檢察署檢察官偵查起訴。
    理    由
一、按被告以外之人於審判外之陳述，雖不符前四條之規定，而
    經當事人於審判程序同意作為證據，法院審酌該言詞陳述或
    書面陳述作成時之情況，認為適當者，亦得為證據。當事人
    、代理人或辯護人於法院調查證據時，知有第一百五十九條
    第一項不得為證據之情形，而未於言詞辯論終結前聲明異議
    者，視為有前項之同意，刑事訴訟法第一百五十九條之五定
    有明文。經查證人即告訴人丙○○於警詢時之指證訴，被告
    及檢察官在本院準備程序中均未爭執其證據能力，且均未於
    本案言詞辯論終結前聲明異議，本院審酌證人即告訴人丙○
    ○於警詢時之指證訴，係於案發後就其親身經歷之事實所為
    ，且依其陳述作成時之情況，並無不適當之情形，依刑事訴
    訟法第一百五十九條之五第二項規定，自有證據能力，合先
    敘明。
二、訊之被告甲○○固坦承於八十三年六月三日向鳳林林榮郵局
    申設開立第00000000000000號帳戶，並取得存摺、提款卡（
    包括密碼）等情，然矢口否認有何幫助詐欺取財犯行，辯稱
    ：伊將該帳戶之提款卡以塑膠套套起來，密碼放在塑膠套內
    ，於騎乘機車時，放在口袋內不慎遺失，遺失確定日期忘記
    了，並未將該帳戶之提款卡（包括密碼）交付他人云云。惟
    查丙○○因誤信詐欺集團成員所提供之上開詐騙訊息，以致
    陷於錯誤，而於前揭時地匯款一萬二千二百四十八元（含手
    續費十七元）至被告所有上開鳳林林榮郵局帳戶，該詐欺集
    團成員隨即於當日利用提款卡領出所詐得上開款項等情，業
    據證人即告訴人丙○○於警詢時指證述綦詳，並有告訴人提
    出之臺中商業銀行向上分行存摺封面及內頁轉帳明細影本各
    一張、被告所有上開鳳林林榮郵局帳戶之開戶基本資料及客
    戶歷史交易清單影本各一份附卷可憑。且依被告於九十七年
    三月二十六日偵查中供稱：「（問：卡片遺失，拾到之人沒
    有密碼如何使用？）我的提款卡後面有寫我的密碼。」等語
    ，核與其辯以密碼放在塑膠套內云云，已有未合，則其所有
    上開鳳林林榮郵局帳戶之提款卡（包括密碼）是否確係遺失
    ，實有疑問。況金融機構帳戶之提款卡（包括密碼），僅供
    本人存提款項使用，具有專屬性，若謂不詳姓名成年人或所
    屬詐欺集團成員在未徵得被告同意使用之情況下，即指示告
    訴人匯款至其所有上開鳳林林榮郵局帳戶，則經被告及時發
    現遺失申請掛失該帳戶之提款卡（包括密碼），告訴人所匯
    入之款項即無從領取，豈不白忙一場，亦與經驗法則相悖。
    參以依卷附被告所有上開鳳林林榮郵局帳戶之客戶歷史交易
    清單所載，其帳戶於九十六年七月七日提款二百元，僅剩六
    十三元後，迄九十六年七月十日、十一日即分別有十筆【包
    括告訴人所匯入一萬二千二百四十八元（含手續費十七元）
    之一筆】、一筆不明款項匯入，並均於匯入當日以提款卡提
    領一空，益徵被告所有上開鳳林林榮郵局帳戶之提款卡（包
    括密碼），應係其於九十六年七月七日至同年月十日間之某
    日，在不詳地點，交付予不詳姓名成年人使用無疑，是被告
    上開所辯，無非事後卸責之詞，不足採信。次查被告係七十
    年六月二十二日出生之成年人，具相當之社會經驗，對不詳
    姓名成年人何以須用其所有上開鳳林林榮郵局帳戶，豈能無
    疑？且自政府開放金融機構申請設立以來，金融機構大量增
    加，使一般人申請存款帳戶極為容易、便利，故除非充作犯
    罪使用，一般並無使用他人金融機構帳戶之必要。而坊間新
    聞媒體，對於不肖犯罪集團，經常利用大量取得之金融機構
    帳戶，作為詐欺或恐嚇取財工具，亦多所報導，被告對此應
    知之甚詳，竟仍將其所有上開鳳林林榮郵局帳戶之提款卡（
    包括密碼），交付予不詳姓名成年人使用，該不詳姓名成年
    人或所屬詐欺集團成員果據以作為詐欺取財匯款之工具，被
    告自有幫助該不詳姓名成年人或所屬詐欺集團成員詐欺取財
    之不確定故意。本件事證明確，被告犯行堪以認定。
三、按刑法上之故意，以行為人對於構成犯罪之事實，包括犯罪
    客體、行為、結果等均有具體確定認識，並有意使其發生者
    為確定故意，而行為人對於構成犯罪之事實，雖無具體確定
    認識，但已預見其發生，且其發生不違背其本意者，則為不
    確定故意。又行為人基於幫助他人犯罪之意思，為促成他人
    犯罪而為犯罪構成要件以外之行為，為幫助犯。本件被告將
    其所有上開鳳林林榮郵局帳戶之提款卡（包括密碼），交付
    予不詳姓名成年人使用，該不詳姓名成年人或所屬詐欺集團
    成員嗣據以作為詐欺取財匯款之工具，此既不違背被告當初
    交付提款卡（包括密碼）之本意，且係參與提供取得詐欺取
    財犯罪所得款項之工具，對此犯行施以助力，為詐欺取財罪
    構成要件以外之行為，應以詐欺取財罪之幫助犯論之。核被
    告所為，係犯刑法第三十條第一項、第三百三十九條第一項
    之幫助詐欺取財罪。被告幫助不詳姓名成年人或所屬詐欺集
    團成員犯詐欺取財罪，為幫助犯，應按正犯之刑減輕之。爰
    審酌被告提供其個人所申請之上開郵局帳戶予詐欺集團作為
    詐欺取財之匯款帳戶使用，助長犯罪之不良風氣，幫助犯罪
    者隱匿真實身分，增加檢警犯罪偵查之困難性，不肖之徒，
    則爭相仿效，藉此手段詐財，日益猖獗，致使受害民眾不斷
    增加，若不針對提供人頭帳戶者，予以適度之刑罰，顯然無
    法抑制該類型犯罪之發生，暨被告迄未賠償告訴人之損害，
    並兼衡酌被告本身並未實際參與詐欺取財之犯行，可責難性
    較為輕微，與被告犯罪後矢口否認犯行，態度尚非良好等一
    切情狀，量處如主文所示之刑，並諭知易科罰金之折算標準
    ，以示懲儆。
四、據上論斷，應依刑事訴訟法第二百九十九條第一項前段，刑
    法第三十條第一項前段、第三百三十九條第一項、第三十條
    第二項、第四十一條第一項前段，刑法施行法第一條之一，
    判決如主文。
本案經檢察官乙○○到庭執行職務。
中    華    民    國    97    年    8     月    21    日
                  刑事第一庭  審判長法  官  唐光義
                                    法  官  郭妙俐
                                    法  官  朱光國
上正本證明與原本無異。
如不服本判決，應於收受送達後10日內向本院提出上訴書狀（應
敘述具體理由並附繕本）。
上訴書狀如未敘述理由，應於上訴期間屆滿後20日內補提理由書
於本院。
                                    書記官  張孝妃
中    華    民    國    97    年    8     月    21    日
附錄論罪科刑法條
刑法第339條第1項：
意圖為自己或第三人不法之所有，以詐術使人將本人或第三人之
物交付者，處5年以下有期徒刑、拘役或科或併科1千元以下罰金
。


司法院資訊處製作；財團法人民間司法改革基金會備份。
